【裁判字號】    98,易,1503
【裁判日期】    980730
【裁判案由】    竊盜
【裁判全文】
臺灣板橋地方法院刑事判決              98年度易字第1502號
                                      98年度易字第1503號
聲  請  人  臺灣板橋地方法院檢察署檢察官
被      告  賴松華
被      告  甲○
上列被告因竊盜案件，經檢察官聲請以簡易判決處刑（97年度偵
字第18906 號、第21365 號、97年度偵緝字第2416號、第2417號
），本院認不宜，改依通常程序審理，併判決如下：
    主  文
賴松華、甲○共同竊盜，各處拘役參拾日，如易科罰金，均以新
臺幣壹仟元折算壹日；又共同竊盜，各處拘役參拾日，如易科罰
金，均以新臺幣壹仟元折算壹日。均應執行拘役伍拾日，如易科
罰金，均以新臺幣壹仟元折算壹日。
其餘被訴部分均無罪。
    事  實
一、賴松華與甲○係夫妻關係，二人共同基於意圖為自己不法所
    有，先於97年6 月8 日21時30分許，至臺北縣三重市○○街
    321 號福德宮內，由賴松華下手竊取其內之虎爺神像1 尊，
    嗣又於97年6 月14日15時29分許，至臺北縣泰山鄉○○路○
    段196 巷35之1 號貴德宮內，以相同方式，共同竊取其內之
    虎爺神像1 尊，其等得手後，均將虎爺神像攜回臺北縣三重
    市○○街122 巷18號4 樓住處放置，嗣於97年6 月23日15時
    40分許，經警至渠等上開住處搜索，查得上開物品而查悉上
    情。
二、案經臺北縣政府警察局三重分局移送臺灣板橋地方法院檢察
    署檢察官聲請簡易判決處刑，本院認不宜，改依通常程序審
    理暨合併審理。
    理  由
甲、有罪部分：
一、上揭犯罪事實，業據被告賴松華於本院審理中坦承不諱，並
    據證人即福德宮人員張春煜、貴德宮人員李礽村於警詢中供
    述明確，復有贓物認領保管單、監視錄影翻拍照片、現場照
    片等件在卷為憑。另訊以被告甲○於偵查中亦供承：伊和賴
    松華一起去福德宮、貴德宮拜拜，賴松華說神明指示他把桌
    下的虎爺神像請回去，我們就把虎爺神像拿回去等語，嗣於
    本院訊問時（98年6 月30日準備程序筆錄），被告甲○雖否
    認犯行，改稱：於97年6 月8 日去福德宮拜拜時，有看到賴
    松華將一尊虎爺神像放在機車，伊有罵他，跟他說這不能拿
    ，但他說神明指示可以借二、三天，二、三天後他就會還；
    另97年6 月14日在貴德宮，伊沒有印象有拿虎爺神像，伊只
    有拜拜而已，也沒有看到伊先生拿云云，非僅與其前開供述
    不符，已有可疑，更何況，上開虎爺神像分別屬福德宮、貴
    德宮所有，非經同意，不得擅自取走等情，亦經本院函詢福
    德宮、貴德宮，經上開二宮廟函覆甚明，是以被告甲○明知
    各該神像屬廟方所有，且被告賴松華於拿取時亦未向各宮廟
    辦理任何申請迎取神像手續，即與被告賴松華逕行取走二尊
    虎爺神像，則其與被告賴松華確有共同意圖不法所有之犯意
    聯絡，自足認定，其前開所辯，自屬卸責之詞，自不足採。
    則其等竊盜犯行均足認定，從而本件事證明確，自應依法論
    科。
二、核被告所為，均係犯第320 條第1 項之竊盜罪。又被告等就
    本件竊盜犯行，有共同之犯意聯絡及行為分擔，為共同正犯
    。又被告等先後二次竊盜犯行，犯意各別，行為互異，應予
    分論併罰。爰審酌被告等之素行、動機、目的、所生危害及
    其所竊得之財物價值非鉅，與犯後態度等一切情狀，分別量
    處如主文所示之刑，並諭知易科罰金之折算標準既定其應執
    行刑。
乙、無罪部分：
一、聲請簡易判決處刑意旨另以：被告賴松華與甲○共同意圖為
    自己不法所有，先後於96年間某日，在臺北市萬華區龍山寺
    內，徒手竊取其內之觀音佛像1 尊、經書67本、了凡四訓VC
    D38 卷、淨宗朝暮經文講記DVD6卷、俞淨意公遇灶神記DVD7
    卷、認識佛教三皈DVD10 卷等物；及在臺北縣林口鄉竹林山
    觀音寺內，竊取其內之觀音佛像5 尊得手，因認被告等亦涉
    犯此部分竊盜犯行。
二、按犯罪事實應依證據認定之，無證據不得認定犯罪事實；又
    不能證明被告犯罪者，即應諭知無罪之判決，刑事訴訟法第
    154 條第2 項、第301 條第1 項分別定有明文。又刑事訴訟
    上證明之資料，無論其為直接或間接證據，均須達於通常一
    般之人均不致有所懷疑，而得確信其為真實之程度，始得據
    為有罪之認定，若其關於被告是否犯罪之證明未能達此程度
    ，而有合理懷疑之存在，致使無從形成有罪之確信，根據「
    罪證有疑，利於被告」之證據法則，即不得遽為不利被告之
    認定；其以情況證據（即間接證據）斷罪時，尤須基於該證
    據在直接關係上所可證明之他項情況事實，本乎推理作用足
    以確證被告有罪，方為合法，不得徒憑主觀上之推想，將一
    般經驗上有利被告之其他合理情況逕予排除（最高法院76年
    臺上字第4986號、32年上字第67號判例意旨參照）。
三、訊據被告賴松華、甲○均否認此部分竊盜犯行，均辯稱：上
    開物品係可以供香客自由拿取之物品，伊等帶回去的目的是
    想要供奉、結緣，並沒有偷等語。經查，被告賴松華與甲○
    於上開時、地所拿取之臺北市龍山寺所有之觀音佛像1 尊、
    經書67本、了凡四訓VC D38卷、淨宗朝暮經文講記DVD6卷、
    俞淨意公遇灶神記DVD7卷、認識佛教三皈DVD10 卷，及林口
    竹林觀音寺之觀音佛像5 尊等物，確屬寺方提供予香客之結
    緣品，擺放至寺內供民眾自由取走等情，業經本院函詢龍山
    寺、觀音寺，經上開二寺函覆甚明，是以上開物品既可任令
    他人自由取用，則上開物品自不足認係屬他人管領持有之物
    ，是以被告等縱將上開物品移入自己持有之內，惟尚不得以
    遽以竊盜罪相繩。
四、綜上，依上開證據資料，殊難遽以推論被告等有此部分竊盜
    犯行，此外，復查無其他積極證據足資證明被告有此部分竊
    盜犯行，自應為被告等此部分竊盜犯行無罪之諭知。
丙、被告等經合法傳喚，無正當理由不到庭，本院認本件係應科
    處拘役、無罪之案件，爰不待其陳述逕行判決。
據上論斷，應依刑事訴訟法第452 條、第301 條第1 項前段、第
299 條第1 項前段、第306 條，刑法第28條、第320 條第1 項、
第51條第6 項，刑法施行法第1條之1，判決如主文。
本案經檢察官鄧媛到庭執行職務。
中    華    民    國    98    年    7     月    30    日
                    刑事第二十二庭  法  官  徐  蘭  萍
以上正本證明與原本無異。
如不服本判決，應於判決送達後10日內敘明上訴理由，向本院提
出上訴狀 (應附繕本) ，上訴於臺灣高等法院。其未敘述上訴理
由者，應於上訴期間屆滿後20日內向本院補提理由書「切勿逕送
上級法院」。
                                    書記官  廖  美  紅
中    華    民    國    98    年    7     月    30    日
附錄本案論罪科刑法條全文：
中華民國刑法第320條
（普通竊盜罪、竊佔罪）
意圖為自己或第三人不法之所有，而竊取他人之動產者，為竊盜
罪，處5年以下有期徒刑、拘役或5百元以下罰金。
意圖為自己或第三人不法之利益，而竊佔他人之不動產者，依前
項之規定處斷。
前二項之未遂犯罰之。


司法院資訊處製作；財團法人民間司法改革基金會備份。
